【裁判字號】    99,上訴,1057
【裁判日期】    990929
【裁判案由】    毒品危害防制條例
【裁判全文】
臺灣高等法院臺中分院刑事判決        99年度上訴字第1057號
上  訴  人
即  被  告  甲○○
指定辯護人  本院公設辯護人丙○○
上列上訴人因違反毒品危害防制條例案件，不服臺灣臺中地方法
院九十九年度訴字第三三六號中華民國九十九年四月二十日第一
審判決（起訴案號：臺灣臺中地方法院檢察署九十八年度偵字第
二七二七六號），提起上訴，本院判決如下：
    主  文
上訴駁回。
    事  實
一、甲○○前曾於民國（下同）九十四年間，因犯施用第一、二
    級毒品罪，經臺灣臺中地方法院分別判處有期徒刑一年二月
    、七月且定其應執行刑為有期徒刑一年七月確定，嗣經同院
    就上開二罪依據「中華民國九十六年罪犯減刑條例」裁定減
    刑並定應執行刑為有期徒刑九月十五日，已於九十六年七月
    十六日因縮短刑期執畢。
二、詎甲○○仍不知悔改，其明知海洛因係毒品危害防制條例所
    列之第一級毒品，依法不得非法持有、販賣及轉讓，竟自九
    十八年八月間起，基於販賣第一級毒品海洛因以營利之犯意
    ，以其本人名義申請使用之門號0000000000或0
    000000000號行動電話，分別與陳錦德及陳國龍二
    人，及與胡文忠、蘇建清、潘信惠、林溪泉等人聯絡後，先
    後在附表編號一至十三所示之時間及地點，各以附表編號一
    至十三所示之價格及方式，先後販賣第一級毒品海洛因予陳
    錦德及陳國龍二人共二次，及先後販賣第一級毒品海洛因予
    胡文忠四次、蘇建清二次、潘信惠三次、林溪泉二次，總計
    販賣第一級毒品海洛因共十三次，其各次販賣第一級毒品海
    洛因之情形，各詳如附表編號一至十三所示。
三、甲○○復另基於轉讓第一級毒品海洛因之犯意，於附表編號
    十四所示之時間、地點，以附表編號十四所示之方式，轉讓
    第一級毒品海洛因供周立中施用一次。
四、嗣因臺中市警察局第六分局員警於九十八年八月二十日下午
    五時許，持臺灣臺中地方法院核發之搜索票，在臺中市○○
    區○○路二段三七四號三０二室實施搜索並扣得陳錦德、陳
    國龍共同持有並供渠等共同施用之第一級毒品海洛因壹小包
    （驗餘淨重０．０二四公克）、鏟管一支、注射針筒五支（
    未開封四支、已開封一支），並由陳錦德（施用第一級毒品
    部分由臺灣臺中地方法院合議庭裁定改依簡式審判程序）、
    陳國龍供出渠等施用毒品之來源為綽號「三聲」之甲○○及
    其使用為販毒聯絡用之門號0000000000、000
    0000000號行動電話，乃由臺灣臺中地方法院檢察署
    檢察官指揮臺中市警察局刑警大隊取得臺灣臺中地方法院核
    發之通訊監察書後，就甲○○持用之上開二門號行動電話實
    施通訊監察，並持同院核發之搜索票，再對通聯對象即胡文
    忠、蘇建清、潘信惠、周立中等四人之住處，及對甲○○在
    彰化縣彰化市○○路九十四號之住處實施搜索，繼經胡文忠
    、蘇建清、周立中自願接受檢察官複訊、潘信惠經通緝逮捕
    到案、另通聯對象林溪泉經傳喚到案後，分別供出渠等施用
    毒品海洛因之來源為甲○○，並經警在甲○○之上開住處扣
    得其所有供販毒聯絡用Ａｎｙｃａｌｌ牌行動電話（含門號
    0000000000號ＳＩＭ卡）一支、殘渣袋一個，因
    而查獲上情。
五、案經臺灣臺中地方法院檢察署檢察官指揮臺中市警察局偵辦
    後移送偵查起訴。
    理  由
壹、證據能力部分
一、按被告以外之人於偵查中向檢察官所為之陳述，除顯有不可
    信之情況者外，得為證據，刑事訴訟法第一百五十九條之一
    第二項定有明文。而所謂不可信情況之認定，法院應審酌被
    告以外之人於陳述時之外在環境及情況，例如：陳述時之心
    理狀況、有無受到外力干擾等，以為判斷之依據，故係決定
    陳述有無證據能力，而非決定陳述內容之證明力。是被告以
    外之人前於偵查中已具結而為證述，除反對該項供述得具有
    證據能力之一方，已釋明「顯有不可信之情況」之理由外，
    皆得為證據；又司法實務運作上，咸認偵查中檢察官向被告
    以外之人所取得之陳述，原則上均能遵守法律規定，不致違
    法取供，其可信性極高，因而明定除顯有不可信之情況者外
    ，得為證據，即被告以外之人於偵查中依法應具結者已具結
    ，向檢察官所為之陳述，原則上具有證據能力，於例外「顯
    有不可信之情況」，始不具證據能力。經查本案證人陳錦德
    、陳國龍、胡文忠、蘇建清、潘信惠、林溪泉及周立中等人
    先後經檢察官偵訊時，事先業經檢察官告知證人具結之義務
    及偽證之處罰，其後再以證人之身份具結以擔保其等證述內
    容之真實性。本案除上訴人即被告甲○○（以下簡稱為被告
    ）與其辯護人均未主張或釋明上開證人等於偵查中向檢察官
    所為之陳述，有何「顯有不可信之情況」之情形外，復無證
    據顯示其等在檢察官訊問時，是在遭受強暴、脅迫、詐欺、
    利誘或其他外力不當干擾，以致妨礙到其等自由陳述能力之
    狀況下，而為證述。則本案上開證人等在檢察官偵訊時所為
    之證詞，依其等陳述時之外在環境及情況，應無「顯有不可
    信之情況」之情形，依據刑事訴訟法第一百五十九條之一第
    二項之規定，自應具有證據能力。
二、再按有事實足認被告或犯罪嫌疑人有最輕本刑為三年以上有
    期徒刑之罪，並危害國家安全或社會秩序情節重大，而有相
    當理由可信其通訊內容與本案有關，且不能或難以其他方法
    蒐集或調查證據者，得發通訊監察書；前項通訊監察書偵查
    中由檢察官依司法警察機關聲請或依職權以書面記載第十一
    條之事項，並敘明理由、檢附相關文件，聲請該管法院核發
    ，通訊保障及監察法第五條第一項第一款、第二項分別定有
    明文。本案承辦警員對於被告所持用門號00000000
    00、0000000000號行動電話所實施之通訊監察
    ，業經臺灣臺中地方法院法官核准在案，此有詳載聲監案號
    、案由、監察電話、對象之本院通訊監察書影本二份（九十
    八年度警聲搜字第四六三三號卷第十一至十六頁）附卷可稽
    。此自係依法所實施之通訊監察。復按依據監聽錄音結果予
    以翻譯而製作之通訊監察譯文，乃該監聽錄音內容之顯示，
    此為學理上所稱之派生證據，屬於文書證據之一種。此於被
    告或訴訟關係人對其譯文之真實性發生爭執或有所懷疑時，
    法院固應依刑事訴訟法第一百六十五條之一第二項規定勘驗
    該監聽之錄音帶踐行調查證據之程式，以確認該錄音聲音是
    否為本人及其內容與通訊監察譯文之記載是否相符；然如被
    告或訴訟關係人對其監聽錄音之譯文真實性並不爭執，顯無
    辨認其錄音聲音之調查必要性。是法院於審判期日就此如已
    踐行提示通訊監察譯文供當事人辨認或告以要旨，使其表示
    意見等程式並為辯論者，其所為之調查證據程式即無不合（
    最高法院九十六年度臺上字第一八六九號判決意旨）。本案
    公訴人、被告及其指定辯護人於原審法院及本院審理時，業
    經原審法院及本院在審理期日踐行調查證據程序，提示該等
    通訊監察譯文供其等辨認或告以要旨，使其等表示意見，惟
    本案公訴人、被告及其指定辯護人對於卷附之通訊監察譯文
    內容均表示無意見，即對上開通訊監察譯文真實性並不爭執
    。本院審酌上開通訊監察譯文作成時之情況，認以之作為證
    據亦屬適當，爰亦採為證據。
三、再按所謂「通聯紀錄」係指行動電話為完成通訊作業所生之
    一切資訊紀錄，其形式可能以電磁紀錄之方式儲存於電信業
    者之資料庫或其他媒介中，亦得透過電腦周邊設備將之列印
    或傳真成為文書資料。是通聯紀錄乃電腦設備機械性地、本
    於電磁紀錄內容所製作之書面，並非人之供述證據，應無傳
    聞法則之適用，最高法院九十七年度臺上字第一０三三號判
    決意旨參照。故本案卷附被告即證人陳錦德之門號0000
    000000號行動電話與被告之門號000000000
    0號行動電話自九十八年八月四日起至九十八年八月十三日
    止之通聯紀錄、證人陳錦德之門號0000000000號
    行動電話與被告之門號0000000000號行動電話自
    九十八年八月十四日起至九十八年八月二十四日止通聯紀錄
    （九十八年度毒偵字第三三０九號被告陳錦德毒品案偵卷第
    十二至十三頁），性質上屬電腦設備機械性地、本於電磁紀
    錄內容所製作之書面，依據上開理由，應具有證據能力。
四、又現行刑事訴訟法關於「鑑定」之規定，除選任自然人充當
    鑑定人外，另設有囑託機關鑑定制度。依同法第一百九十八
    條、第二百零八條之規定，不論鑑定人或鑑定機關、團體，
    固均應由法院、審判長、受命法官或檢察官視具體個案之需
    要而為選任、囑託，並依第二百零六條之規定，提出言詞或
    書面報告，始符合同法第一百五十九條第一項所定得作為證
    據之「法律有規定」之情形。否則所為之鑑定，仍屬傳聞證
    據。然於司法警察機關調查中之案件，為因應實務上，或因
    量大、或有急迫之現實需求，併例行性當然有鑑定之必要者
    ，例如毒品之種類與成分、尿液之毒品反應，或者槍彈有無
    殺傷力等鑑定，基於檢察一體原則，得由該管檢察長對於轄
    區內之案件，以事前概括選任鑑定人或囑託鑑定機關、團體
    之方式，俾便轄區內之司法警察官、司法警察對於調查中之
    此類案件，得即時送請先前已選任之鑑定人或囑託之鑑定機
    關、團體實施鑑定，以求時效。此種由檢察機關概括選任鑑
    定人或概括囑託鑑定機關、團體，再轉知司法警察官、司法
    警察於調查犯罪時參考辦理之作為，法無明文禁止，係為因
    應現行刑事訴訟法增訂傳聞法則及其例外規定之實務運作而
    為。此種由司法警察官、司法警察依檢察官所概括選任之鑑
    定人或囑託鑑定機關、團體所為之鑑定結果，與檢察官選任
    或囑託為鑑定者，性質上並無差異，同具有證據能力（最高
    法院九十六年度台上字第二八六０號裁判要旨參照）。本案
    被告甲○○、證人陳錦德、陳國龍、胡文忠、周立中之中山
    醫學大學附設醫院檢驗科藥物檢測中心尿液檢驗報告、證人
    陳錦德、陳國龍住處扣案海洛因之行政院衛生署草屯療養院
    九十八年十月五日草療鑑字第０九八０九００二二０號鑑定
    書，依據上開說明，亦均應認有證據能力。
五、末按被告以外之人（包括證人、鑑定人、告訴人、被害人及
    共同被告等）於審判外之陳述雖不符刑事訴訟法第一百五十
    九條之一至之四等四條之規定，而經當事人於審判程式同意
    作為證據，法院審酌該言詞陳述或書面陳述作成時之情況，
    認為適當者，亦得為證據。刑事訴訟法第一百五十九條之五
    第一項定有明文。立法意旨在於傳聞證據未經當事人之反對
    詰問予以核實，原則上先予排除。惟若當事人已放棄反對詰
    問權，於審判程序中表明同意該等傳聞證據可作為證據，基
    於尊重當事人對傳聞證據之處分權，及證據資料愈豐富，愈
    有助於真實發見之理念，且強化言詞辯論主義，使訴訟程序
    得以順暢進行，上開傳聞證據亦均具有證據能力。經查，本
    案證人陳錦德、陳國龍、胡文忠、蘇建清、潘信惠、林溪泉
    及周立中等人於司法警察調查時所為之陳述，及本判決下列
    所引用為判決基礎之各項書面陳述，對被告而言，其性質雖
    均屬傳聞證據，惟上開證據業經本院於審理期日踐行調查證
    據程序而予以提示並告以要旨，且各經檢察官、被告及其指
    定辯護人均表示同意作為證據。本院審酌上開言詞或書面陳
    述作成時之情況，並無違法取證，且無違法不當及證明力明
    顯過低之瑕疵，認以之證據亦為適當，揆諸前開規定，應認
    前揭證據資料均有證據能力。
貳、事實認定部分
甲、販賣第一級毒品部分：
一、本案被告之附表編號一至十三號所示之販賣第一級毒品海洛
    因犯罪事實，業據被告於原審及本院審理時均坦白承認（按
    被告於本院審理期日，原雖辯稱伊不認識證人陳錦德、陳國
    龍，伊之印象中並未販賣第一級毒品海洛因給證人陳錦德、
    陳國龍云云，但其後經本院為犯罪事實之訊問時，被告則已
    坦承此部分之犯行）。核與證人陳錦德、陳國龍、胡文忠、
    蘇建清、潘信惠、林溪泉等人分別於警、偵訊中所陳述或具
    結證述之情節均屬相符。復有被告所持用之門號00000
    00000、0000000000號行動電話與證人陳錦
    德持用之門號0000000000號行動電話之通聯紀錄
    （九十八年度毒偵字第三三０九號偵卷第十二至十三頁）、
    證人陳錦德之採集尿液鑑定同意書及真實姓名對照表（臺中
    市警察局第六分局犯嫌陳錦德、陳國龍毒品案警卷第二十七
    至二十八頁）、證人陳國龍之採集尿液鑑定同意書及真實姓
    名對照表（臺中市警察局第六分局犯嫌陳錦德、陳國龍毒品
    案警卷第二十九至三十頁）、臺灣臺中地方法院檢察署九八
    毒保字第一二００二二九七六號扣押物品清單（九十八年度
    毒偵字第三三０九號錦德毒品案偵卷第三之四頁）、行政院
    衛生署草屯療養院九十八年十月五日草療鑑字第０九八０九
    ００二二０號鑑定書（九十八年度毒偵字第三三０九號偵卷
    第三之六頁）、證人陳錦德及陳國龍之中山醫學大學附設醫
    院檢驗科藥物檢測中心尿液檢驗報告（九十八年度毒偵字第
    三三０九號偵卷第二十至二十一頁）、證人胡文忠之指認犯
    罪嫌疑人紀錄表（九十八年度偵字第二七二七六號偵卷第三
    十五頁）、證人胡文忠之門號0000000000號行動
    電話與被告之0000000000號行動電話通訊監察譯
    文表（九十八年偵字第二七二七六號偵卷第三十七至三十九
    頁）、證人胡文忠之委託檢驗尿液代號與真實姓名對照表（
    九十八年度偵字第二七二七六號偵卷第一四一頁）、證人胡
    文忠之中山醫學大學附設醫院檢驗科藥物檢測中心尿液檢驗
    報告（九十八年毒偵字第二七二七六號偵卷第二二０頁）、
    證人蘇建清之指認犯罪嫌疑人紀錄表（九十八年度偵字第二
    七二七六號被告甲○○毒品案偵卷第四十九頁）、證人蘇建
    清之0000000000號行動電話與被告之00000
    00000號行動電話通訊監察譯文表（九十八年偵字第二
    七二七六號偵卷第五十至五十一頁）、證人潘信惠之指認犯
    罪嫌疑人紀錄表（九十八年度偵字第二七二七六號偵卷第九
    十一頁）、證人潘信惠之0000000000號行動電話
    與被告之0000000000號行動電話通訊監察譯文表
    （九十八年偵字第二七二七六號偵卷第八十七至九十頁）、
    證人林溪泉之指認犯罪嫌疑人紀錄表（九十八年度偵字第二
    七二七六號偵卷第二００頁）、證人林溪泉之000000
    0000號行動電話與被告之0000000000號行動
    電話通訊監察譯文表（九十八年偵字第二七二七六號偵卷第
    二０二至二０五頁）各一份在卷可稽，復有海洛因一小包（
    驗餘淨重合計０．０二四公克）、門號000000000
    0號行動電話（含ＳＩＭ卡）一支扣案足憑。又經將證人陳
    錦德、陳國龍扣案之海洛因送鑑結果，確定含有毒品海洛因
    成分，亦有行政院衛生署草屯療養院九十八年十月五日草療
    鑑字第０九八０九００二二０號鑑定書在卷可按。另證人陳
    錦德及陳國龍、胡文忠、蘇建清、潘信惠、林溪泉等人分別
    於附表編號一至十三所載時地向被告購買毒品海洛因時，係
    由被告交付毒品海洛因，而渠等應付之購毒金額業於交易後
    給付完畢一節，亦據上開證人等分別證述明確，被告對此亦
    不爭執，是以，被告就如附表編號一至十三所載販賣海洛因
    之犯行，業已實際取得販賣毒品所得價金，事證甚明。
二、又本案證人陳錦德、陳國龍、胡文忠、蘇建清、潘信惠、林
    溪泉等人向被告購買第一級毒品海洛因時，均有當場交付毒
    品買賣價金，此情業經上開證人證述明確。依據被告具狀所
    陳述：伊在偵查中，只知道上開證人之綽號，不知道其等之
    真正姓名乙情（見本院卷宗第五五頁）觀之，被告與證人陳
    錦德、陳國龍、胡文忠、蘇建清、潘信惠、林溪泉等人顯無
    特別之交情。被告在上開行為時已是成年人，依據其前科紀
    錄表之記載，被告並自八十一年間起，即有多次分別因為違
    反肅清煙毒條例、違反麻醉藥品管理條例及違反毒品危害防
    制條例而被判處徒刑而入監執行之紀錄，則其對於販賣第一
    級毒品罪責之重，應已知之甚詳，如無相當利潤可圖，豈有
    甘冒遭受重刑處罰之風險，而無償轉讓毒品海洛因給證人陳
    錦德及陳國龍、胡文忠、蘇建清、潘信惠、林溪泉等人施用
    之理？復據被告於本院審理時，坦承其係因為染有毒癮，為
    求有毒品施用而犯案。由此供述，益堪證明被告先後販賣毒
    品海洛因給證人陳錦德及陳國龍、胡文忠、蘇建清、潘信惠
    、林溪泉等人之時，其主觀上具有販賣營利之意圖，且在客
    觀上亦有販入賣出之買賣價差可得，此部分事證亦甚明確而
    堪認定。
三、綜上所述，被告就上開販賣第一級毒品海洛因之自白，核與
    事實相符，堪以採信。被告確有附表編號一至十三號所示共
    計十三次之販賣第一級毒品海洛因之犯行，事證明確，堪以
    認定。
乙、轉讓第一級毒品部分：
    被告就附表編號十四所示轉讓第一級毒品海洛因予證人周立
    中一次之犯罪事實，已於原審法院及本院審理時均坦承不諱
    ，核與證人周立中於警、偵訊中所具結證述之情節相符，復
    有被告持用之門號0000000000號行動電話與證人
    周立中所持用之門號0000000000號行動電話之通
    訊監察譯文一份在卷可稽，並有證人周立中之指認犯罪嫌疑
    人紀錄表（九十八年度偵字第二七二七六號偵卷第七十四頁
    ）、證人周立中之委託檢驗尿液代號與真實姓名對照表（九
    十八年度偵字第二七二七六號偵卷第一四四頁）、證人周立
    中之中山醫學大學附設醫院檢驗科藥物檢測中心之尿液檢驗
    報告（九十八年度偵字第二七二七六號偵卷第二二一頁）各
    一份在卷可資佐證。被告就此部分犯罪事實之自白亦核與事
    實相符，被告確有附表編號十四所示轉讓第一級毒品予周立
    中一次之犯行，亦堪認定。
、論罪及法律適用部分
一、按知海洛因係毒品危害防制條例第二條第二項第一款所列之
    第一級毒品，依法不得非法持有、販賣及轉讓。被告違反上
    開規定而為本案上開犯行，核其所為，關於附表編號一至十
    三號部分，被告係犯毒品危害防制條例第四條第一項之販賣
    第一級毒品罪，關於附表編號十四部分，被告則係犯同條例
    第八條第一項之轉讓第一級毒品罪。被告因販賣、轉讓第一
    級毒品海洛因而持有第一級毒品海洛因之低度行為，已分別
    被其販賣、轉讓第一級毒品海洛因之高度行為所吸收，不另
    論罪。又被告所犯之附表編號一至十三號所示共計十三次之
    販賣第一級毒品罪，及附表編號十四所示之轉讓第一級毒品
    罪，以上犯行之犯意各別，行為互殊，應予分論併罰。
二、被告前曾於九十四年間，因犯施用第一、二級毒品罪，經臺
    灣臺中地方法院分別判處有期徒刑一年二月、七月且定其應
    執行刑為有期徒刑一年七月確定，嗣經同院就上開二罪依據
    「中華民國九十六年罪犯減刑條例」裁定減刑並定應執行刑
    為有期徒刑九月十五日，已於九十六年七月十六日因縮短刑
    期執畢，以上事實有被告之全國前案紀錄表附卷可稽。被告
    在受此有期徒刑之執行完畢後，於五年以內故意再犯本案有
    期徒刑以上之上開各罪，均為累犯，除販賣第一級毒品罪之
    法定刑為死刑、無期徒刑部分依刑法第六十四條第一項、第
    六十五條第一項規定不得加重外，其餘應依刑法第四十七條
    第一項規定加重其刑。
三、又販賣第一級毒品罪之法定刑雖為死刑或無期徒刑，然同為
    販賣第一級毒品之人，其原因動機不一，犯罪情節未必盡同
    ，或有大盤毒梟者，亦有中、小盤之分，甚或僅止於吸毒者
    友儕間為求互通有無之有償轉讓者亦有之，其販賣行為所造
    成危害社會之程度自屬有異，法律科處此類犯罪，所設之法
    定最低本刑卻同為「死刑或無期徒刑」，不可謂不重。於此
    情形，倘依其情狀處以較輕之徒刑，即足以懲儆，並可達防
    衛社會之目的者，自非不可依客觀之犯行與主觀之惡性二者
    加以考量其情狀，是否有可憫恕之處，適用刑法第五十九條
    之規定酌量減輕其刑，期使個案裁判之量刑，能斟酌至當，
    符合比例原則。本案被告關於販賣第一級毒品海洛因之對象
    僅陳錦德及陳國龍、胡文忠、蘇建清、潘信惠、林溪泉等人
    ，且每次販賣第一級毒品海洛因之價格為五百元至三千五百
    元不等，販賣之數量、對象及獲取之利益非大，倘予以宣告
    法定最低度刑期殊嫌過重，難謂符合罪刑相當性及比例原則
    ，客觀上足以引起一般之同情，其販賣第一級毒品之犯罪情
    狀尚有可憫之處，爰均依刑法第五十九條規定，酌減其刑。
四、被告所犯之販賣第一級毒品罪，其刑罰之加重與減輕，並依
    法先加後減之。
五、又本案被告固於原審法院及本院審理時，有自白其上開犯行
    。惟被告於九十八年十一月十一日經司法警察調查時，係全
    然否認有本案上開犯行（見二七二七六號偵卷第十至二五頁
    ）。嗣於同日經檢察官訊問時，被告係供稱：：「（檢察官
    問：是否認陳錦德、陳國龍、陳金堂、胡文忠、周立中、蘇
    建清、潘信惠等人？）我認識陳金堂、胡文忠，其他人要看
    相片，名字我不知道」、「（檢察官問：周立中證稱：在九
    十八年十月十七日晚間十一至十二點時，他有到你彰化住處
    ，你捲了一根摻有海洛困之香菸請他吸食，有無此事？）我
    有請他抽煙，但沒有摻海洛因，他是陳金堂的朋友」、「（
    檢察官問：今天警方有無對你採尿？）有。採尿有經過我同
    意，尿瓶是我自己封緘，採尿過程沒有意見。」、「（檢察
    官問：今天扣到之手機、殘渣袋是否你所有？）是。手機門
    號為00000000000，這支門號是我自己申請的，
    我使用了三至四個月」、「（檢察官問：你是否有另一支門
    號00000000000之電話？）有。今年二月是我自
    已申請的，但是不見好幾個月了，遺失約三至四個月」、「
    （檢察官問：你使用這二支門號期間，有無借他人使用？）
    有。有人去找我時，借我手機使用過」、「（檢察官問：有
    無其他意見補充？）我現在毒癮犯了，先讓檢察官收押，等
    過幾天意識清楚後，我才要交代案情」等語（見同上偵卷第
    一七八至一七九頁）；又於九十八年十一月十二日原審法院
    法官羈押訊問時，係供稱：「（法官問：現在意識如何？）
    我有點寒冷，可能毒癮發作，請先把我收押起來」、「（法
    官問：你的綽號為何？）外面大部分的人叫我『三聲』或『
    金河』，沒人叫我『鬥陣仔（台語）』」、「（法官問：是
    否認識胡文忠、陳錦德、陳國龍、蘇建清、潘信惠等人（告
    以要旨）？）我只認識陳金堂、胡文忠」、「（法官問：你
    本身有無施用毒品？）有，我是施用海洛因」、「（法官問
    ：除自己施用毒品之外，有無將毒品轉讓他人或販賣給他人
    ？）都沒有」等情（九十八年度聲羈字第一二八六號卷第六
    至七頁）；此後於九十八年十二月二日經檢察官訊問時，被
    告則係又供稱：「（檢察官問：是否有販賣毒品給他人？）
    沒有」、「（檢察官問：你有無綽號？）金河或三聲」、「
    （檢察官問：門號00000000000、000000
    00000這二支電話是否均是你所有？）是我申請的，大
    部分也都是我使用，除非朋友向我借電話」、「（檢察官問
    ：你平常稱呼海洛因名稱為何？）四號仔，或者是說『東西
    』而已」、「（檢察官問：你毒品來源？）我向一名叫『大
    姊頭』及『小中』之朋友買的」、「（檢察官問：有沒有其
    他陳述？）請檢察官可以查詢通聯，可以確認其中是否為施
    用毒品或販賣毒品之對話」等語（九十八年度偵字第二七二
    七六號偵卷第一八六至一八七頁）。經核被告於偵查中之上
    開全部供述內容，其僅有承認門號0000000000、
    0000000000號之行動電話係其所申請，大部分時
    間亦係由其使用，且其綽號係「金河」或「三聲」並有施用
    海洛因等情。至於本案上開販賣及轉讓第一級毒品海洛因之
    犯行，被告於偵查中非但未有自白，且並否認犯罪，本案自
    難認定被告於偵查中，就本案之販賣或轉讓第一級毒品海洛
    因之犯行，有自白之情事。而毒品危害防制條例第十七條第
    二項係規定：「犯第四條至第八條之罪於偵查中及審判中均
    自白者，減輕其刑」，亦即以被告在偵查中及審判中均有自
    白，為減輕其刑之要件。被告既未曾於偵查中自白犯罪，自
    難依據毒品危害防制條例第十七條第二項之規定減輕其刑，
    附此敘明。
六、又自證人陳錦德、陳國龍處所扣得之第一級毒品海洛因一小
    包（驗餘淨重０．０二四公克），係向被告購得，業據證人
    陳錦德、陳國龍分別於警、偵訊陳證在卷。被告在本院審理
    時，曾否認此情，尚不足採信。上開第一級毒品海洛因一小
    包（驗餘淨重０．０二四公克），係查獲之第一級毒品，應
    依毒品危害防制條例第十八條第一項前段之規定，宣告沒收
    銷燬。扣案之Ａｎｙｃａｌｌ牌門號0000000000
    號（序號：00000000000000號，含ＳＩＭ卡
    ）行動電話一支，為被告所有並供本案販賣毒品所用之物，
    業據被告供承在卷，應依毒品危害防制條例第十九條第一項
    規定宣告沒收（因已扣案，並無不能沒收之問題）。另按犯
    毒品危害防制條例第四條至第九條、第十二條、第十三條或
    第十四條第一項、第二項之罪者，其供犯罪所用或因犯罪所
    得之財物均沒收之，如全部或一部不能沒收時，追徵其價額
    或以其財產抵償之，毒品危害防制條例第十九條第一項定有
    明文。倘犯罪所得之財物為新臺幣時，因其本身即為我國現
    行貨幣價值之表示，固不發生追徵其價額之問題。惟其犯罪
    所得若為新臺幣以外之財物，而全部或一部不能沒收時，則
    應追徵其價額，使其繳納與原物相當之價額，或以其財產抵
    償之，方能達到沒收之目的。其供犯罪所用之物若為新臺幣
    以外之財物，而全部或一部不能沒收時，亦同（最高法院九
    十八年度台上字第二０八三、三０三九號判決要旨參照）。
    次按毒品危害防制條例第十九條第一項規定，犯販賣毒品罪
    者，其犯罪所得之財物均沒收之，如全部或一部不能沒收時
    ，追徵其價額或以其財產抵償之。係採義務沒收主義。故販
    賣毒品所得之對價，不問其中成本若干，利潤多少，均應全
    部諭知沒收，貫徹政府查禁煙毒之決心，以符立法本旨（最
    高法院九十一年度台上字第二四一九號判決要旨參照）。據
    此，未扣案門號0000000000號行動電話（含ＳＩ
    Ｍ卡）一支，既亦係被告所有並供其犯罪所用之物，自仍應
    依毒品危害防制條例第十九條第一項之規定，諭知沒收，如
    不能沒收，應追徵其價額。另被告十三次販賣毒品所得之財
    物一千元、一千元、五百元、一千元、五百元、五百元、五
    百元、五百元、一千元、三千五百元、一千元、三百元、五
    百元（合計一萬一千八百元），雖未扣案，仍應分別依毒品
    危害防制條例第十九條第一項之規定沒收，如全部或一部不
    能沒收時，以其財產抵償之。又扣案殘渣袋一個，雖係被告
    所有，惟尚無證據足以證明其與本案之販賣毒品與轉讓毒品
    有何關連，以從刑附隨於主刑，爰不於本案宣告沒收，併此
    敘明。
肆、原判決以被告之上開犯罪事證已甚明確而堪認定，乃審酌海
    洛因毒品對社會秩序及國民健康危害至深且鉅，嚴重影響社
    會治安，製造、運輸、販賣等行為情節尤重，更應嚴加非難
    ，所為實乃法所不容，被告明知海洛因對人體健康戕害甚鉅
    ，為牟取利益，無視國家杜絕毒品犯罪之禁令，竟販賣及轉
    讓海洛因，為他人施用毒品之來源，戕害國民身心健康，且
    有滋生其他犯罪之可能，對社會所生危害程度非輕，兼衡酌
    被告販賣海洛因次數十三次，販賣對象為六人，販賣海洛因
    所得合計僅為一萬一千八百元，僅為小額零星販賣；另轉讓
    海洛因之次數僅一次，對象僅一人，且係置於香煙內供受讓
    人一時施用，情節甚輕，及被告犯罪後於法院審理時終能坦
    承犯行，已見其具體悔意等一切犯罪情狀，並依據刑事訴訟
    法第二百九十九條第一項前段、毒品危害防制條例第四條第
    一項、第八條第一項、第十八條第一項前段、第十九條第一
    項、刑法第十一條、第四十七條第一項、第六十四第一項、
    第六十五條第一項、第五十九條、第五十一條第五款等規定
    ，分別量處被告之刑（含主刑及從刑）各如附表編號一至十
    四所示，且就其主刑部分定其應執行刑為有期徒刑十七年，
    ，另扣案之海洛因一包（驗餘淨重○．○二四公克）沒收銷
    燬之，未扣案之販賣第一級毒品所得合計新臺幣一萬一千八
    百元沒收，如全部或一部不能沒收時，以其財產抵償之；扣
    案之Ａｎｙｃａｌｌ牌門號0000000000號（序號
    ：00000000000000號，含ＳＩＭ卡）行動電
    話一支沒收；未扣案之門號0000000000號（含Ｓ
    ＩＭ卡）行動電話一支沒收，如不能沒收時，應追徵其價額
    ；其認事用法並無不合，量刑亦無過重之不當。被告仍以伊
    之所犯，可依據毒品危害防制條例第十七條第二項之規定減
    輕其刑云云提起上訴，並指摘原判決未依據毒品危害防制條
    例第十七條第二項之規定減輕其刑不當，其上訴核無理由，
    應予駁回。
伍、據上論斷，應依刑事訴訟法第三百六十八條，判決如主文。
本案經檢察官乙○○到庭執行職務。
中    華    民    國    99    年    9     月    29    日
            刑事第三庭    審判長法  官  王  增  瑜
                                法  官  曾  佩  琦
                                法  官  廖  柏  基
以上正本證明與原本無異。
如不服本判決應於收受送達後十日內向本院提出上訴書狀，其未
敘述上訴之理由者，並得於提起上訴後十日內向本院補提理由書
（均須按他造當事人之人數附繕本）「切勿逕送上級法院」。
                                書記官  曾  煜  智
中    華    民    國    99    年    9     月    29    日
附表：
┌─┬─────────────────────────┬───────────────┐
│編│                犯罪事實                          │    罪名及宣告刑（含從刑）    │
│號│                                                  │                              │
├─┼─────────────────────────┼───────────────┤
│一│於九十八年八月二十日前之八月間某日，由陳錦德以0985│甲○○販賣第一級毒品，累犯，處│
│  │149931行動電話或公共電話與甲○○使用之0000000000、│有期徒刑拾伍年貳月。未扣案販賣│
│  │000000 0000號行動電話聯絡約定交易毒品細節後，與陳 │第一級毒品所得新臺幣壹仟元沒收│
│  │國龍至臺中市○○○路靠近國光路附近，由陳錦德及陳國│，如全部或一部不能沒收時，以其│
│  │龍各出資新臺幣（下同）五百元，並將現金一千元以衛生│財產抵償之；扣案門號0000000000│
│  │紙包住後，放在上開地點附近之花盆內，甲○○則將數量│號行動電話（序號：000000000000│
│  │不詳之海洛因置於煙盒內並藏放在附近的電線桿下方，待│38號，含SIM卡）壹支沒收；未扣 │
│  │甲○○取得現金一千元後，即指示陳錦德及陳國龍前往取│案門號0000000000行動電話（含SI│
│  │得海洛因而完成交易。                              │M卡）壹支沒收，如不能沒收，追 │
│  │                                                  │徵其價額。                    │
├─┼─────────────────────────┼───────────────┤
│二│於九十八年八月二十日上午九、十時許，由陳錦德以公共│甲○○販賣第一級毒品，累犯，處│
│  │電話與甲○○之0000000000號行動電話聯絡約定毒品交易│有期徒刑拾伍年壹月。扣案海洛因│
│  │細節後，與陳國龍各出資五百元，並搭乘計程車至臺中市│壹包（驗餘淨重零點零貳肆公克）│
│  │五權南路靠近國光路附近，由甲○○持售價一千元之海洛│沒收銷燬之，未扣案販賣第一級毒│
│  │因交予下車之陳錦德，販賣予陳錦德、陳國龍二人而完成│品所得新臺幣壹仟元沒收，如全部│
│  │交易。                                            │或一部不能沒收時，以其財產抵償│
│  │                                                  │之；扣案門號0000000000號行動電│
│  │                                                  │話（序號：00000000000038號，含│
│  │                                                  │SIM卡）壹支沒收。             │
├─┼─────────────────────────┼───────────────┤
│三│於九十八年十月十八日上午十時許，由胡文忠以00000000│甲○○販賣第一級毒品，累犯，處│
│  │97號行動電話與甲○○之0000000000號行動電話聯絡後，│有期徒刑拾伍年壹月。未扣案販賣│
│  │雙方約定在彰化縣大肚橋附近，由甲○○持售價五百元之│第一級毒品所得新臺幣伍佰元沒收│
│  │海洛因，至該處販賣予胡文忠。                      │，如全部或一部不能沒收時，以其│
│  │                                                  │財產抵償之；扣案門號0000000000│
│  │                                                  │號行動電話（序號：000000000000│
│  │                                                  │38號，含SIM卡）壹支沒收。     │
├─┼─────────────────────────┼───────────────┤
│四│於九十八年十月十八日晚間七、八時許，由胡文忠以0981│甲○○販賣第一級毒品，累犯，處│
│  │567697號行動電話與甲○○之0000000000號行動電話聯絡│有期徒刑拾伍年貳月。未扣案販賣│
│  │後，雙方約定在彰化縣大肚橋附近，由甲○○持售價一千│第一級毒品所得新臺幣壹仟元沒收│
│  │元之海洛因，至該處販賣予胡文忠。                  │，如全部或一部不能沒收時，以其│
│  │                                                  │財產抵償之；扣案門號0000000000│
│  │                                                  │號行動電話（序號：000000000000│
│  │                                                  │38號，含SIM卡）壹支沒收。     │
├─┼─────────────────────────┼───────────────┤
│五│於九十八年十月十九日中午十二時許，由胡文忠以098156│甲○○販賣第一級毒品，累犯，處│
│  │7697號行動電話與甲○○之0000000000號行動電話聯絡後│有期徒刑拾伍年壹月。未扣案販賣│
│  │，雙方約定在彰化縣大肚橋附近，由甲○○持售價五百元│第一級毒品所得新臺幣伍佰元沒收│
│  │之海洛因，至該處販賣予胡文忠。                    │，如全部或一部不能沒收時，以其│
│  │                                                  │財產抵償之；扣案門號0000000000│
│  │                                                  │號行動電話（序號：000000000000│
│  │                                                  │38號，含SIM卡）壹支沒收。     │
├─┼─────────────────────────┼───────────────┤
│六│於九十八年十一月十日上午九時許，由胡文忠以00000000│甲○○販賣第一級毒品，累犯，處│
│  │97號行動電話與甲○○之0000000000號行動電話聯絡後，│有期徒刑拾伍年壹月。未扣案販賣│
│  │雙方約定在彰化縣大肚橋附近，由甲○○持售價五百元之│第一級毒品所得新臺幣伍佰元沒收│
│  │海洛因，至該處販賣予胡文忠。                      │，如全部或一部不能沒收時，以其│
│  │                                                  │財產抵償之；扣案門號0000000000│
│  │                                                  │號行動電話（序號：000000000000│
│  │                                                  │38號，含SIM卡）壹支沒收。     │
│  │                                                  │                              │
├─┼─────────────────────────┼───────────────┤
│七│於九十八年九月二十四日下午二、三時許，由蘇建清以  │甲○○販賣第一級毒品，累犯，處│
│  │0000000000號行動電話與甲○○之0000000000號行動電話│有期徒刑拾伍年壹月。未扣案販賣│
│  │聯絡後，雙方約定在臺中縣大肚橋附近之全國加油站前，│第一級毒品所得新臺幣伍佰元沒收│
│  │由甲○○持售價五百元之海洛因，至該處販賣予蘇建清。│，如全部或一部不能沒收時，以其│
│  │                                                  │財產抵償之；未扣案門號00000000│
│  │                                                  │09號行動電話（含SIM卡）壹支沒 │
│  │                                                  │收，如不能沒收，追徵其價額。  │
├─┼─────────────────────────┼───────────────┤
│八│於九十八年九月二十五日上午十一、十二時許，由蘇建清│甲○○販賣第一級毒品，累犯，處│
│  │以0000000000號行動電話與甲○○之0000000000號行動電│有期徒刑拾伍年壹月。未扣案販賣│
│  │話聯絡後，雙方約定在臺中縣大肚鄉自行國小附近之7-11│第一級毒品所得新臺幣伍佰元沒收│
│  │便利商店前，由甲○○持售價五百元之海洛因，至該處販│，如全部或一部不能沒收時，以其│
│  │賣予蘇建清。                                      │財產抵償之；未扣案門號00000000│
│  │                                                  │09號行動電話（含SIM卡）壹支沒 │
│  │                                                  │收，如不能沒收，追徵其價額。  │
├─┼─────────────────────────┼───────────────┤
│九│於九十八年十月十二日中午十二、十三時許，由潘信惠以│甲○○販賣第一級毒品，累犯，處│
│  │公共電話及0000000000號行動電話與甲○○之0000000000│有期徒刑拾伍年貳月。未扣案販賣│
│  │號行動電話聯絡後，雙方約定在臺中市○○路上之萊爾富│第一級毒品所得新臺幣壹仟元沒收│
│  │便利商店前，由甲○○持售價一千元之海洛因，至該處販│，如全部或一部不能沒收時，以其│
│  │賣予潘信惠。                                      │財產抵償之；扣案門號0000000000│
│  │                                                  │號行動電話（序號：000000000000│
│  │                                                  │38號，含SIM卡）壹支沒收。     │
├─┼─────────────────────────┼───────────────┤
│十│於九十八年十月十九日凌晨零、一時許，由潘信惠以0954│甲○○販賣第一級毒品，累犯，處│
│  │081036號行動電話與甲○○之0000000000號行動電話聯絡│有期徒刑拾伍年參月。未扣案販賣│
│  │後，雙方約定在臺中市○○路與建國路附近之鐵路旁，由│第一級毒品所得新臺幣參仟伍佰元│
│  │甲○○持售價三千五百元之海洛因，至該處販賣予潘信惠│沒收，如全部或一部不能沒收時，│
│  │。                                                │以其財產抵償之；扣案門號098668│
│  │                                                  │0791號行動電話（序號：00000000│
│  │                                                  │166438號，含SIM卡）壹支沒收。 │
├─┼─────────────────────────┼───────────────┤
│十│於九十八年十月二十一日晚間七、八時許，由潘信惠以  │甲○○販賣第一級毒品，累犯，處│
│一│0000000000號行動電話與甲○○之0000000000號行動電話│有期徒刑拾伍年貳月。未扣案販賣│
│  │聯絡後，雙方約定在臺中市○○路上之萊爾富便利商店前│第一級毒品所得新臺幣壹仟元沒收│
│  │，由甲○○持售價一千元之海洛因，至該處販賣予潘信惠│，如全部或一部不能沒收時，以其│
│  │。                                                │財產抵償之；扣案門號0000000000│
│  │                                                  │號行動電話（序號：000000000000│
│  │                                                  │38號，含SIM卡）壹支沒收。     │
├─┼─────────────────────────┼───────────────┤
│十│於九十八年十月二十日中午某時許，由林溪泉以00000000│甲○○販賣第一級毒品，累犯，處│
│二│08號行動電話與甲○○之0000000000號行動電話聯絡後，│有期徒刑拾伍年壹月。未扣案販賣│
│  │雙方約定在彰化縣彰化市○○路附近之土地公廟前，由王│第一級毒品所得新臺幣參佰元沒收│
│  │金河持售價五百元（林溪泉尚積欠其中二百元）之海洛因│，如全部或一部不能沒收時，以其│
│  │，至該處販賣予林溪泉。                            │財產抵償之；扣案門號0000000000│
│  │                                                  │號行動電話（序號：000000000000│
│  │                                                  │38號，含SIM卡）壹支沒收。     │
├─┼─────────────────────────┼───────────────┤
│十│於九十八年十月二十一日下午四、五時許，由林溪泉以09│甲○○販賣第一級毒品，累犯，處│
│三│00000000號行動電話與甲○○之0000000000號行動電話聯│有期徒刑拾伍年壹月。未扣案販賣│
│  │絡後，雙方約定在彰化縣彰化市○○路附近之土地公廟前│第一級毒品所得新臺幣伍佰元沒收│
│  │，由甲○○持售價五百元之海洛因，至該處販賣予林溪泉│，如全部或一部不能沒收時，以其│
│  │。                                                │財產抵償之；扣案門號0000000000│
│  │                                                  │號行動電話（序號：000000000000│
│  │                                                  │38號，含SIM卡）壹支沒收。     │
├─┼─────────────────────────┼───────────────┤
│十│九十八年十月十七日晚上十一、十二時許，於彰化縣彰化│甲○○轉讓第一級毒品，累犯，處│
│四│市○○路九十四號之甲○○居住處，由甲○○將摻入海洛│有期徒刑柒月。                │
│  │因之香菸，以點火吸食之方式，無償提供周立中施用一次│                              │
│  │，而轉讓第一級毒品海洛因。                        │                              │
└─┴─────────────────────────┴───────────────┘
附錄法條：
毒品危害防制條例第四條第一項
製造、運輸、販賣第一級毒品者，處死刑或無期徒刑；處無期徒
刑者，得併科新臺幣二千萬元以下罰金。
毒品危害防制條例第八條第一項
轉讓第一級毒品者，處一年以上七年以下有期徒刑，得併科新臺
幣一百萬元以下罰金。

司法院資訊處製作；財團法人民間司法改革基金會備份。
